【裁判字號】    98,訴,21
【裁判日期】    980709
【裁判案由】    殺人未遂
【裁判全文】
臺灣高雄地方法院刑事判決                98年度訴字第21號
公  訴  人  臺灣高雄地方法院檢察署檢察官
被      告  戊○○
                    （現另案在臺灣高雄第二監獄執行中）
選任辯護人  李淑欣律師
上列被告因殺人未遂案件，經檢察官提起公訴（97年度偵緝字第
2116號），本院判決如下：
    主  文
戊○○犯傷害致人重傷罪，累犯，處有期徒刑伍年捌月。
    事  實
一、戊○○前於民國92年間因施用毒品案件，經本院以92年度訴
    字第2256號判處有期徒刑7 月確定，於93年10月17日縮短刑
    期執行完畢。詎戊○○猶不知悔改，於97年3 、4 月間因積
    欠他人債務，需錢孔急，思及友人丙○○先前積欠其新臺幣
    （下同）5,000 元，遂於97年4 月下旬某日前往丙○○位於
    高雄市○○區○○路1 巷72弄3 號住處向丙○○追討積欠之
    債款，然因丙○○前往醫院照顧病重之母而未獲見面，戊○○遂在上開住處之日曆紙上留下表明追討債務意思之文字後
    離去，嗣因丙○○遲遲未予回應，戊○○再度於97年5 月1
    日下午4 時許，前往丙○○上開住處向丙○○追討積欠之款
    項，因丙○○表明上開債款已積欠時久，目前亦無資力返還
    ，兩人遂發生口角，戊○○竟基於傷害人身體之犯意，於同
    日下午4 時30分許，持身上藏有之不明尖銳刀械（未扣案）
    刺向丙○○，且其主觀上雖不預見以上開不明尖銳刀械刺向
    丙○○之行為將造成丙○○重傷害結果之認識，而未有重傷
    害之犯意，惟在客觀上知悉後頸部之頸椎乃脊神經分佈密集
    之處，為人體重要且脆弱之部位，而能預見持上開不明尖銳
    刀械刺向人之後頸部，將使人因而發生重傷害之結果，仍持
    上開刀械刺向丙○○之臉部、腹部及後頸部等處，致丙○○
    受有左眉穿刺傷（3 ×0.5 ×4 公分）、腹部穿刺傷（2 ×
    0.8 ×8 公分）、後頸部穿刺傷（2 ×0.3 ×5 公分）併脊
    髓損傷等傷害，戊○○並於丙○○遭刺流血倒地後隨即逃離
    現場，適有丙○○之友人丁○○前往上址探望丙○○，旋於
    同日下午4 時50分許，將重傷倒地之丙○○送往高雄市立旗
    津醫院（下稱旗津醫院）急救，再於同日下午5 時39分轉至
    阮綜合醫療社團法人阮綜合醫院（下稱阮綜合醫院）進行傷
    口縫合手術，惟仍因頸椎左側神經受傷血腫壓迫神經，造成
    左側肢體肌力減弱、麻痺、永久無力「左上肢1 分（正常5
    分）、左下肢2 分（正常5 分）」，而嚴重減損左側肢體機
    能之重傷害結果。
二、案經丙○○訴由高雄市政府警察局鼓山分局報請臺灣高雄地
    方法院檢察署檢察官偵查起訴。
    理  由
壹、證據能力部分：
一、按被告以外之人於偵查中向檢察官所為陳述，除顯有不可信
    之情況者外，得為證據，刑事訴訟法第159 條之1 第2 項定
    有明文。本件證人即告訴人丙○○、證人何善謙於檢察官偵
    查中具結後所為之證述，並無何顯不可信之情況，依上說明
    ，其於偵查中之證言自均具有證據能力。
二、按被告以外之人（包括證人、鑑定人、告訴人、被害人及共
    同被告等）於審判外之陳述雖不符刑事訴訟法第159 條之1
    至之4 等4 條之規定，而經當事人於審判程序同意作為證據
    ，法院審酌該言詞陳述或書面陳述作成時之情況，認為適當
    者，得為證據。而當事人、代理人或辯護人於法院調查證據
    時，知有前項不得為證據之情形，而未於言詞辯論終結前聲
    明異議者，視為有前項之同意，刑事訴訟法第159 條之5 定
    有明文。查卷附之阮綜合醫院97年5 月7 日診斷證明書、98
    年4 月13日阮醫教字第0980000178號函、98年6 月1 日阮醫
    教字第0980000279號函、高雄市立旗津醫院全民健康保險轉
    診單、院際間轉診紀錄表、戊○○口卡片、丙○○之中華民
    國身心障礙手冊影本、個人詳細資料等證據，性質雖均屬傳
    聞證據，且當事人均已知上述證據乃傳聞證據，而未於言詞
    辯論終結前聲明異議，本院審酌上開證據與本案犯罪事實具
    有關連性且無不當取得之情形，認為以之作為本案之證據亦
    屬適當，揆諸前開規定，上開證據均應具有證據能力。
三、按被告以外之人（包括證人、鑑定人、告訴人、被害人及共
    同被告等）於檢察事務官、司法警察官或司法警察調查中所
    為之陳述，與審判中不符時，其先前之陳述具有較可信之特
    別情況，且為證明犯罪事實存否所必要者，得為證據，刑事
    訴訟法第159 條之2 定有明文；而所謂「較可信之特別情況
    」，應就前後陳述時之各種外部情況進行比較，以資決定何
    者外部情況具有可信性，若陳述係在特別可信之情況下所為
    ，則虛偽陳述之危險性即不高，雖係審判外陳述，或未經被
    告反對詰問，仍得承認其有證據能力。本件證人即告訴人丙○○於警詢時所為之陳述雖與審判中略有不符，惟其於本院
    審理時證稱：其受傷後頭腦的反應力無法像以前那樣正確的
    表達，現在也有很多人向其表示其記憶力不像從前那樣等語
    （參本院二卷第65頁），且證人丙○○接受警詢時係97年5
    月6 日，距本件案發當時僅相隔約5 日之時間，且當時尚未
    接受開刀手術治療，可以正常言語等情，業據證人即本案製
    作筆錄員警甲○○於本院審理時證述在卷（參本院二卷第11
    2 頁），並有阮綜合醫院98年6 月1 日阮醫教字第09800002
    79號函在卷可證，本院審酌其於警詢中之證述距案發日較近
    ，當時記憶自較深刻，可立即反應所知，不致因時隔日久而
    遺忘案情，且其又自述受傷後影響記憶，是本院認其於警詢
    時所為之陳述，具有較可信之特別情況，且為證明本件被告
    犯罪事實存否所必要者，依上開刑事訴訟法第159 條之2 之
    規定，應有證據能力。
四、卷附翻拍照片3 紙（參警卷第17頁），係傳達照相當時現場
    情況，而透過照片傳達情形與現場實況在內容上之一致性，
    透過機械之正確性加以保障，即照片並不存在人對現實情形
    之知覺、記憶所經常發生的表現錯誤，是認照片之性質係非
    供述證據，並無傳聞法則之適用，且亦別無證據證明上開蒐
    證照片有經偽造、變造或不法之情形，自有證據能力。
貳、認定被告有罪所憑之證據及理由
一、訊據被告戊○○固坦承曾在告訴人丙○○上開住處之日曆紙
    上留下表明追討債務意思之文字，惟矢口否認有何持刀刺傷
    告訴人之行為，辯稱：其根本不知道丙○○被刺傷的事，是
    後來被傳喚到庭才知道此事，其懷疑丙○○是因為找不到人
    賠償醫藥費所以才誣陷其犯案，其並未持刀刺傷丙○○云云
    。經查：
  (一)被告於97年3 、4 月間因積欠他人債務，需錢孔急，思及告
    訴人丙○○於先前積欠其5,000 元，遂於97年4 月下旬某日
    ，前往丙○○位於高雄市○○區○○路1 巷72弄3 號住處向
    丙○○追討上開積欠之債款，然因丙○○前往醫院照顧病重
    之母而未獲見面，戊○○遂在上開住處之日曆紙上留下表明
    追討債務意思之文字後離去之事實，業據被告於本院審理時
    自承不諱，並陳稱：其於97年3 、4 月間因失業需要用錢，
    剛好想到丙○○於80幾年的時候積欠其約5,000 元之債務，
    就前往丙○○住處索債，但因該處都沒有人在家，透過鄰居
    才知道丙○○去醫院照顧母親，其遂在日曆上留下希望丙○○還錢之字條離去等語（參本院二卷第72～74頁），核與證
    人即告訴人胞姐乙○○於本院審理時證稱：其母親大約在97
    年4 月23日或24日住院，直至同年5 月8 日在醫院去世，這
    中間丙○○都有去幫忙照顧，在丙○○被殺傷後尚未製作筆
    錄間某日，其回家整理丙○○衣物時看到日曆上有寫字，其
    便撕下來並交代在醫院看護丙○○之兒子記得將該日曆紙交
    給警察等語相符（參本院二卷第68～70頁）；另觀之被告於
    丙○○住處書寫於日曆上之留言，其上載有：「阿富：欠我
    錢最好見字後速拿我叔叔家或羽毛家，因我欠萬龍一筆錢5
    萬，所以我很需要錢請速與我聯絡，不然我會很難過日子，
    切記。樹」等語，有日曆紙1 張在卷可佐（參警卷第18頁）
    ，是由被告上開陳述及日曆紙上之留言相互推敲，顯見被告
    應係失業無收入，適又積欠「萬龍」債務，故急需丙○○返
    還欠款以度過此債務難關，惟因丙○○不在家，方有留言請
    丙○○與其聯絡之舉；從而，被告確因積欠他人債務，需錢
    孔急，故前往丙○○住處追債未果後，在日曆上留下索取債
    務文字後離去之情，應可確認。
  (二)嗣被告留言後因未接獲告訴人丙○○之回應，再度於97年5
    月1 日下午4 時許，前往丙○○上開住處追討積欠之款項，
    然因丙○○表明上開債項已積欠時久，目前亦無資力返還，
    兩人遂發生口角，被告竟於同日下午4 時30分許，持身上所
    藏放之不明尖銳刀械刺向丙○○之臉部、腹部及後頸部等處
    ，致丙○○受有左眉穿刺傷（3 ×0.5 ×4 公分）、腹部穿
    刺傷（2 ×0.8 ×8 公分）、後頸部穿刺傷（2 ×0.3 ×5
    公分）併脊髓損傷等傷害，並於丙○○遭刺流血倒地後隨即
    逃離現場，適有案外人丁○○前往上址探望丙○○，旋於同
    日下午4 時50分許將重傷倒地之丙○○送往旗津醫院急救，
    再於同日下午5 時39分許轉至阮綜合醫院進行傷口縫合手術
    等情，業據證人即告訴人丙○○於警詢、偵查時證稱：97年
    5 月1 日下午4 時許，被告突然前往其住處向其索債，其向
    被告表示該筆債務係多年前欠的，現在沒錢還，被告遂於同
    日下午4 時30分許，突然從口袋拿出1 把刀刺向其臉部、後
    頸部及腹部各1 刀後就離開了，剛好有一個朋友來找其釣魚
    ，見狀後就報警送醫等語明確（參警卷第2 頁、偵一卷第19
    ～20頁），復於本院審理時亦證稱：被告當天直接前往其房
    間找其聊天，後來聊到其積欠被告債務之事，但其表示並未
    積欠被告債務，於是兩人就起衝突，被告便從身上拿出刀子
    將其刺倒在地後沒有繼續做其他動作就離開了，過了約20分
    鐘後，丁○○前往其住處看到此情形就將其送往旗津醫院，
    之後又轉往阮綜合醫院治療等語明確（參本院二卷第55～56
    、60～63頁），並有阮綜合醫院97年5 月7 日診斷證明書、
    高雄市立旗津醫院全民健康保險轉診單、院際間轉診紀錄表
    等附卷可查（參警卷第13～15頁），考其於警詢、偵查及至
    本院審理時，就係何人將其刺傷等情均指證歷歷，復就被告
    因何事前往其上開住處，兩人就積欠債務之問題發生衝突、
    被告持何種銳器攻擊其何部位及嗣後何人發現將其送醫等重
    要情節均證述綦詳，互核一致；且參以證人丙○○於送往旗
    津醫院急救之第一時間，即向到場關切之員警表明遭被告所
    刺傷，員警因而於97年5 月6 日製作警詢筆錄前即調取被告
    之相片、口卡片供丙○○指認一節，業據證人即製作筆錄之
    員警甲○○於本院審理時證稱：其於案發當日下午5 、6 時
    許，接獲轄區通報有人受傷，就前往旗津醫院詢問丙○○發
    生何事，當時丙○○的意識可以正常言語，並指證係遭被告
    持刀所刺傷，原因是欠債之關係，當時丙○○傷得很重急著
    轉院，所以就未製作筆錄，但已經開始注意被告人在何處，
    之後在97年5 月6 日製作筆錄時，其便調出被告之口卡片給
    丙○○指認並簽名等語明確（參本院二卷第113 ～115 頁）
    ，並有所載時間分別為「2008/5/5」、「06-MAR-2008 14：
    19」等均在員警於97年5 月6 日下午3 時15分製作丙○○警
    詢筆錄前所調取之指認照片、口卡片各1 份在卷可證（參警
    卷第16、19頁），足徵丙○○於遭刺傷送醫之第一時間，即
    向員警指認係遭被告所傷，員警因而得悉被告涉嫌此案，故
    於製作警詢筆錄前即調出被告照片供丙○○指認，故其上開
    指認，可信度自然極高；至被告固辯稱：丙○○是因為找不
    到人賠償醫藥費所以才誣陷其犯案云云。然依丙○○於案發
    當時傷勢嚴重之情況下，衡情當無時間慮及日後之求償問題
    而隨意誣指他人犯罪，且丙○○於本案繫屬迄今均未因求償
    問題向被告提起訴訟，復於本院審理時，亦僅表明希望被告
    賠償數萬元予在其住院期間事先代墊醫藥費之胞姐乙○○，
    並未向被告求償高額之損害及精神賠償等情，亦據證人丙○○於本院審理時證述在卷（參本院二卷第75～76頁），益見
    丙○○更無可能係基於求償之原因而隨意指證他人犯罪，故
    被告上開所辯，顯係事後卸責之詞，並無可取。
  (三)至證人丙○○於本院審理時雖證稱：案發時間係早上10點等
    語（參本院二卷第55頁），而與其於警詢、偵查中所證述之
    時間不符，惟丙○○係於97年5 月1 日下午4 時50分許送往
    旗津醫院急救之事實，有旗津醫院全民健康保險轉診單、院
    際間轉診紀錄表等附卷可考（參警卷第14、15頁），佐以證
    人丙○○於本院審理時證稱：被告離開現場後不到20分鐘丁○○就來了，是丁○○見其遭殺傷才叫救護車送醫等語（參
    本院二卷第62～63頁），可見丙○○遭被告殺傷倒地之時間
    應係送醫急救之20分鐘前，即下午4 時30分許一節，應可認
    定；參諸證人丙○○於本院審理時已證稱：其不太記得時間
    ，大約是早上10點多，但這是其自己之判斷等語（參本院二
    卷第55頁），顯見丙○○並不確定其於本院審理時所證述之
    案發時間是否正確，而本院既依據丙○○上開距案發時間較
    近之證述及卷內書證等資料勾稽而得出案發時間為97年5 月
    1 日下午4 時30分許，故丙○○上開於本院審理時不明確之
    證述，即不影響本案時間之認定，從而，被告於上開時、地
    ，持刀刺傷丙○○，致丙○○受有上開傷害等情，洵堪認定
    。
  (四)又本院既認定被告於上開時、地，持刀刺傷丙○○之臉部、
    腹部及後頸部之行為，則被告上開持刀刺傷丙○○之行為，
    究係基於殺人或普通傷害之犯意而為，即有審究之必要，茲
    分述如下：
    1.本件爭執之緣起，係被告認丙○○積欠其債務，於前往丙○○住處日曆紙上留下催討債款之字句未獲回應後，遂再
      度前往丙○○住處要債，兩人於言談間一言不合發生爭執
      ，被告遂持刀殺傷丙○○等情，業據本院認定如前，而被
      告係於前往丙○○住處後約30分鐘方持刀傷害丙○○一節
      ，亦據證人丙○○於本院審理時證稱：當天被告進入屋內
      與其聊天，約30分鐘後聊到其積欠被告債務時，兩人就起
      了爭執，被告便持刀將其刺傷等語綦詳（參本院二審卷第
      60～61頁），衡以被告與丙○○間除此債務糾紛外，別無
      其他仇隙，且係於前往丙○○住處後約30分鐘，因債務問
      題起口角爭執方持刀刺傷丙○○，而非自始即有傷害丙○○之意思，自難認被告於前往丙○○住處之初，主觀上即
      有殺害丙○○之動機存在。
    2.又被告將丙○○刺傷倒地後，未再加以攻擊旋即離去等情
      ，業據證人丙○○於本院審理時證稱：其遭被告刺傷後就
      倒在地上，之後被告沒有繼續對其做其他動作就離開現場
      ，約20分鐘後，其友人丁○○前往其住處才將其送醫等語
      明確（參本院二卷第62頁），可見被告在與丙○○發生衝
      突時，已將丙○○刺倒在地，以案發現場除被告與證人丙○○2 人別無其他人在場之情形下，果被告主觀確上有殺
      害丙○○之故意，則在丙○○遭被告刺倒之際，其更應繼
      續為殺害丙○○生命之行為，然被告並未如此，反而隨即
      離開現場，足徵被告當時確無殺害丙○○之故意。
    3.佐以證人即阮綜合醫院醫師何善謙於偵查中證稱：傷者（
      即丙○○）送到阮綜合醫院時生命跡象還算穩定，精神狀
      態正常，可以一般對話，其腹部的傷由上往下刺，還在皮
      下層，沒有到達腹腔，頸椎之刺傷亦未刺到致命的器官，
      以傷者當時之傷勢尚未到達有生命立即危險之程度等語（
      參偵一卷第14頁），可認被告之攻擊並未造成丙○○致命
      之損害，是本院綜合上開衝突之起因、2 人之關係、被告
      行為後之態度及丙○○受傷之情形，堪認被告持刀刺向丙○○時，並無致人於死之殺人故意等情，已甚灼然。
  (五)又本件證人丙○○因遭被告刺傷後頸部，使得其頸椎左側神
    經受傷血腫壓迫神經，造成左側肢體肌力減弱、麻痺，而永
    久無法回復之事實，業據證人何善謙於偵查中證稱：傷者（
    即丙○○）有頸椎左邊神經受傷，造成神經外血腫，壓迫神
    經，導致左半身上、下肌力減弱、麻痺，要回復受傷前之活
    動力不太可能等語明確（參偵一卷第14頁），核與證人丙○○於偵查及本院審理時證稱：其遭被告刺傷之頸部有縫合，
    但傷到經脈，所以左手無法抬高，左腳麻麻的，行走有困難
    ，不小心就會跌倒，都要坐輪椅，頭部也有癲癇，這些都是
    受傷之後才發生的等語相符（參偵一卷第20頁、本院卷第57
    ～58頁），並有丙○○肢體中度殘障之身心障礙手冊1 份附
    卷可憑（參偵一卷第6 頁）；且本院依職權函詢阮綜合醫院
    關於丙○○之傷勢復原情形，經該院覆以：病患丙○○於97
    年5 月8 日接受頸部椎板切除手術治療，因此造成左側肢體
    肌力「左上肢1 分（正常5 分）、左下肢2 分（正常5 分）
    」無力，符合刑法第10條第4 項第4 款之重傷等語，有阮綜
    合醫院98年4 月13日阮醫教字第0980000178號函附卷可佐（
    參本院二卷第49頁），可見丙○○所受傷勢確已嚴重減損左
    肢之機能，而屬刑法第10條第4 項第4 款規定之重傷害，至
    為顯明。
  (六)而本院基於被告與證人丙○○2 人之關係、衝突起因、被告
    行為後之態度及被害人受傷之情形，而認被告自始主觀上無
    殺人之故意一節，已如前述，且觀之被告持刀所刺乃臉部、
    後頸部、腹部等部位，並非針對刑法第10條第4 項所規定眼
    、耳、感官知覺、四肢、生殖等器官，即難認其主觀上有何
    重傷之故意，或可預見上開持刀行刺行為，會發生毀敗或嚴
    重減損上開器官之機能，而仍不違背其本意之結果，顯見其
    應係出於普通傷害犯意所為，至堪認定；然人體之頸椎乃脊
    神經密集分佈之部位，稍有不慎，將導致四肢癱瘓之結果，
    本件被告為一有正常智識之成年人，依其生活經驗，客觀上
    應可預見持上開尖銳刀械刺傷人體之後頸部，有傷及頸椎脊
    神經而致人肢體癱瘓之可能，即其對於所實施之基本傷害行
    為，在客觀上有發生致人毀敗或嚴重減損四肢機能等重傷加
    重結果之危險存在可得預見，竟疏未加以防範注意，以致於
    造成丙○○因上開後頸部之刺傷，使得頸椎左側神經受傷血
    腫壓迫神經，造成左側肢體肌力減弱、麻痺、永久無力「左
    上肢1 分（正常5 分）、左下肢2 分（正常5 分）」，而嚴
    重減損左側肢體機能之重傷害結果，故被告之傷害行為，與
    丙○○之重傷間，即有相當之因果關係，自應就此傷害行為
    所生之重傷加重結果，負其責任。
  (七)至辯護人為被告辯稱：丙○○就案發當時之犯罪時間、有無
    積欠債務及事後被告有無前往醫院或丙○○住處等情節於警
    詢、偵查、本院審理時均證述不一，與常理不符，顯見有陷
    被告於罪之可能云云。惟查：
    1.本件丙○○於本院審理時就犯罪時間之證述與其警詢、偵
      查中之證述雖有不同，然證人丙○○於本院審理時已證稱
      ：其不太記得時間，大約是早上10點多，但這是其自己之
      判斷等語（參本院二卷第55頁），顯見丙○○並不確定其
      於本院審理時所證述之案發時間是否正確，審酌丙○○因
      受傷影響腦部、記憶等節，業據證人丙○○於本院審理時
      證稱：其受傷後頭腦的反應力無法像以前那樣正確的表達
      ，現在也有很多人向其表示其記憶力不像從前那樣等語明
      確（參本院二卷第65頁），故其於本院審理中就上開時間
      等細節記憶不清，實為受傷影響記憶所致，然丙○○於警
      詢、偵查中就案發時間之證述已證述明確，互核一致，且
      亦與卷內書證等資料若合符節，已經本院認定如上，堪以
      採信，本院自難僅以丙○○於本院審理時就案發時間不確
      定之證述，即據以推論丙○○之證述全然不足採信。
    2.再者，丙○○於案發第一時間即向前往醫院關切案情之員
      警表明係遭被告所刺傷，且於警詢、偵查及至本院審理中
      ，對遭被告所刺傷之情均指證歷歷，毫不遲疑，復就被告
      因何事前往其上開住處，2 人就債務問題發生衝突、被告
      持何種銳器攻擊其何部位及嗣後何人發現將其送醫等重要
      情節均證述詳實，已如前述，倘非親身所經歷，實難期待
      丙○○可為如此完整而一貫之證述，故其證言之可信度自
      然極高；雖丙○○於本院審理時否認其積欠被告債務，而
      與警詢、偵查中之證述不同，惟其2 人間之上開債務積欠
      之時日已久，業據被告於本院審理時自承：丙○○大概在
      80幾年間向其借了數千元等語明確（參本院二卷第72頁）
      ，故證人丙○○就此時間相隔久遠之債務是否真實存在，
      因不復記憶導致心中有所疑惑，故為上開不同之證述，亦
      屬平常，即難認其證述有何齲齬之處，亦難僅憑此細節證
      述之不同，即全盤推翻丙○○上開可信之證述。
    3.另丙○○就被告於案發後有無前往醫院一節，於警詢、偵
      查及本院審理時之證述亦有不同，然證人丙○○於本院審
      理時復證稱：被告前往醫院時，其剛好去吃東西，沒有碰
      到被告，是經由其母親告知才知被告有前往醫院一事等語
      （參本院二卷第64頁），估不論丙○○證述係其母轉述一
      事是否正確，然依其上開證述，可知丙○○未曾在醫院與
      被告碰面一情，應可確認，故丙○○或因他人轉述錯誤，
      或因看見被告所留之日曆紙而誤認被告曾前往醫院，故於
      警詢、偵查中為此證述，非難想像；且本院依職權向阮綜
      合醫院調取丙○○住院其間之監視錄影畫面，經該院覆以
      ：因監視錄影畫面僅保留2 至4 星期，無法提供等語，有
      該院98年6 月1 日阮醫教字第0980000279號函在卷可證（
      參本院二卷第136 頁），故丙○○既非其親眼所見，且其
      母業已亡故，無從取證，復無監視錄影畫面在卷可憑，是
      否屬實，即難以查證；然上開事實既係案發之後所發生之
      事由，亦非本院認定被告犯罪事實所採信之依據，而被告
      所犯上開犯行，已經本院認定在前，並詳細勾稽證人證述
      是否可信及事實發生之經過，自不能憑丙○○就事發後細
      節之證述前後不一，即認丙○○所述全然不足採信，從而
      ，辯護人上開所辯，即非可採。
  (八)辯護人又為被告辯稱：丙○○之胞姐乙○○於偵查中證稱有
    2 個「水樹」，且殺害丙○○之「水樹」，據丙○○所稱係
    一矮矮、瘦瘦、黑黑之男孩，顯與在庭之被告不相吻合，顯
    見本案刺傷丙○○之兇手另有其人云云。而證人乙○○於偵
    查中確有如上所述之證述等語，亦據本院勘驗屬實，有勘驗
    筆錄在卷可參（參本院二卷第156 頁）；惟查乙○○於案發
    後丙○○送往阮綜合醫院治療時，方前往醫院探視丙○○之
    事實，業據證人乙○○於本院審理時證述在卷（參本院二卷
    第67頁），顯見乙○○於案發當時並不在現場，其就犯嫌之
    瞭解係透過丙○○轉述而來，故其轉述之內容是否符合真實
    ，自應以丙○○所敘述之真意為斷；而本件刺傷丙○○之犯
    嫌，自始至終丙○○均指證被告一人，再無第二個「水樹」
    之情，迭經證人丙○○於警詢、偵查及本院審理時證述明確
    ，且觀之被告身型，確實皮膚黝黑、身材精瘦，有照片2 紙
    附卷可考（參本院二卷第171 ～172 頁），再參以丙○○身
    高有180 公分等情，有其個人基本資料在卷可查（參本院二
    卷第192 頁），故身高僅有170 餘公分之被告在丙○○口中
    所描述之身型自然較之為矮小，故乙○○轉述丙○○口中之
    犯嫌型態為矮矮、瘦瘦、黑黑等節，即難認其轉述有何與被
    告身型不符之處；此外，被告復無法說明案發地點有無另一
    位長相矮矮、瘦瘦、黑黑也叫「水樹」之男子，亦無法提供
    另一名「水樹」之詳細年籍資料供本院參酌或傳喚，參諸丙○○均一再堅稱本案確係被告所為，本院自難以辯護人上開
    所述，即為被告有利之認定。
  (九)另被告及其辯護人復請求傳喚證人即發現丙○○受傷並將之
    送醫之丁○○到庭，惟丁○○經本院合法傳喚、拘提，均未
    到庭，有本院送達證書、高雄市政府警察局鼓山分局98年6
    月8 日函附之拘票、報告書附卷可查（參本院二卷第89、13
    7 ～140 頁），且丁○○亦非案發現場之目擊者，而本院依
    上開證人丙○○等人所證及卷內書證等證據相互勾稽，已足
    認定被告確於上開時、地，持刀刺傷丙○○之事實，故實無
    傳喚證人丁○○到庭證述丙○○於醫院時所轉述其遭人刺傷
    經過之必要，附此敘明。
  (十)綜上所述，本件事證明確，被告傷害致人重傷之犯行，堪以
    認定。
二、核被告所為，係犯刑法第277 條第2 項後段之傷害致人重傷
    罪。公訴意旨認被告係犯刑法第271 條第2 項、第1 項之殺
    人未遂罪，尚有誤會，惟其基本社會事實相同，本院自得變
    更起訴法條後審理之。又被告前因施用毒品案件，經本院以
    92年度訴字第2256號判處有期徒刑7 月確定，於93年10月17
    日縮短刑期執行完畢等情，有臺灣高等法院被告前案紀錄表
    1 份附卷可稽，其於前開有期徒刑執行完畢後5 年內，再故
    意犯本件有期徒刑以上之罪，為累犯，應依刑法第47條第1
    項之規定加重其刑。爰審酌被告僅因債務問題等細故而與丙○○發生口角，竟持尖銳之刀械刺傷丙○○，致使正值壯年
    之丙○○因頸椎左側神經受傷血腫壓迫神經，造成左側肢體
    肌力減弱、麻痺、永久無力而嚴重減損左側肢體機能之重傷
    害結果，不但不能從事工作，日常生活亦須旁人打理，終其
    一生，均需與柺杖、輪椅為伍，身心受創甚重而難以回復；
    且犯後猶砌詞狡辯，否認犯行，態度明顯不佳，自難認其有
    何悔意，量刑自不宜從寬，及其動機係債務糾紛，手段係持
    刀刺擊人之臉部、頸部、腹部，迄今尚未與丙○○達成和解
    或賠償其損害等其他一切情狀，量處如主文所示之刑，以示
    懲儆。
據上論斷，應依刑事訴訟法第299 條第1 項前段、第300 條，刑
法第277 條第2 項後段、第47條第1 項前段，判決如主文。
本案經檢察官吳美齡到庭執行職務。
中    華    民    國    98    年    7     月     9    日
                  刑事第十五庭  審判長法  官  唐照明
                                      法  官  黃苙荌
                                      法  官  王俊彥
如不服本判決應於收受判決後10日內向本院提出上訴書狀，並應
敘述具體理由。其未敘述上訴理由者，應於上訴期間屆滿後20日
內向本院補提理由書(均須按他造當事人之人數附繕本)「切勿逕
送上級法院」。
以上正本證明與原本無異。
中    華    民    國    98    年    7     月    9     日
                                      書記官  鄭永媚
附錄本判決論罪法條：
中華民國刑法第277 條
（普通傷害罪）
傷害人之身體或健康者，處3 年以下有期徒刑、拘役或1 千元以
下罰金。
犯前項之罪因而致人於死者，處無期徒刑或7 年以上有期徒刑；
致重傷者，處3 年以上10年以下有期徒刑。


司法院資訊處製作；財團法人民間司法改革基金會備份。
